【裁判字號】    99,交聲,1086
【裁判日期】    990729
【裁判案由】    聲明異議
【裁判全文】
臺灣高雄地方法院交通事件裁定        99年度交聲字第1086號
原處分機關  高雄市政府交通局
異  議  人
即受處分人  甲○○
上列異議人即受處分人因違反道路交通管理處罰條例案件，對於
高雄市政府交通局於中華民國99年3 月29日所為之處分（原處分
案號：高市交裁字第裁32 - BD0000000號）聲明異議，本院裁定
如下：
    主  文
原處分撤銷。
    理  由
一、原處分意旨略以：異議人即受處分人甲○○所有之車牌號碼
    YDO-922 號普通重型機器腳踏車，於民國98年4 月1 日下午
    1 時16分許，在高雄市○○○路與和平二路交岔路口，因有
    「不遵守道路交通標線之指示」之違規事實，為原舉發單位
    即高雄市政府警察局交通警察大隊掣單逕行舉發。嗣因異議
    人未於原舉發通知單通知應到案日期到案接受裁決，原處分
    機關乃依道路交通管理處罰條例第60條第2 項第3 款規定，
    於99年3 月29日以高市交裁字第裁32-BD0000000號裁決書裁
    處異議人罰鍰新臺幣（下同）1,200 元云云。
二、聲明異議意旨略以：異議人未收到照片及罰單，因此對該裁
    決不服，爰聲明異議等語。
三、按違反道路交通管理處罰條例第12條至第68條之規定者，由
    公路主管機關處罰，前項處罰於裁決前，應給予違規行為人
    陳述之機會，道路交通管理處罰條例第8 條第1 項第1 款、
    第2 項分別定有明文；又違反道路交通管理處罰條例之行為
    人，未依規定自動繳納罰鍰或未依規定到案聽候裁決，處罰
    機關固得依違反道路交通管理事件統一裁罰基準及處理細則
    第44條第1 項之規定，依該處理細則附件之統一裁罰基準表
    ，對行為人逕行裁決，惟該條項規定應以行為人經合法收受
    舉發通知單後，無正當理由未依舉發通知單上所載之應到案
    日期為自動繳納罰鍰或到案聽候裁決時，方有適用，如行為
    人未合法收受舉發通知單之送達，即不能依該規定逕行裁決
    。
四、次按處理違反道路交通管理事件，有關文書送達之程式，依
    行政程式法之規定；又逕行舉發者，應按已查明之資料填註
    車牌號碼、車輛種類、車主姓名及地址，並於通知單上方空
    白處加註逕行舉發之文字後，由舉發機關送達被通知人，違
    反道路交通管理事件統一裁罰基準及處理細則第5 條、第11
    條第1 項第4 款分別定有明文。又按送達，於應受送達人之
    住居所、事務所或營業所為之，但在行政機關辦公處所或他
    處會晤應受送達人時，得於會晤處所為之，應受送達人有就
    業處所者，亦得向該處所為送達；於應送達處所不獲會晤應
    受送達人時，得將文書付與有辨別事理能力之同居人、受僱
    人或應送達處所之接收郵件人員，應受送達人或其同居人、
    受僱人、接收郵件人員無正當理由拒絕收領文書時，得將文
    書留置於應送達處所，以為送達；行政程式法第72條第1 、
    3 項、第73條第1 、3 項分別定有明文。另依行政程式法第
    74條則規定：送達，不能依前2 條規定為之者，得將文書寄
    存送達地之地方自治或警察機關，並作送達通知書兩份，一
    份黏貼於應受送達人住居所、事務所、營業所或其就業處所
    門首，另一份交由鄰居轉交或置於該送達處所信箱或其他適
    當位置，以為送達，前項情形，由郵政機關為送達者，得將
    文書寄存於送達地之郵政機關。由上揭規定可知，舉發單位
    送達舉發通知單予受舉發人，除親自會晤並交付舉發通知單
    予受舉發人之情形外，原則須送達於受舉發人之住居所、事
    務所、營業所或就業場所，並將文書交付予受舉發人、同居
    人、受僱人或應送達處所之接收郵件人員；如不能按上開方
    式送達舉發通知單者，始得將該舉發通知單以寄存警察機關
    、地方自治機關或郵務機關之方式送達。
五、經查：
  (一)本件異議人所有車號YDO-922 號普通重型機器腳踏車之前開
    違規事實，係由原舉發單位高雄市政府警察局交通警察大隊
    於98年4 月10日按上開採證照片逕行舉發，舉發通知單則於
    98年4 月14日交郵政機關以掛號郵寄方式（高雄第四郵政代
    辦所第012798號）寄送至「高雄市前鎮區○○○街170 巷22
    號」，然該送達證書並未有任何收受送達之記載，有該貼有
    高雄第四郵政代辦所第012798號大宗郵資已付掛號函件條碼
    之高雄市政府警察局交通警察大隊送達證書在卷足憑。經本
    院另向中華郵政股份有限公司高雄郵局郵務科查詢結果，得
    知高雄第四郵政代辦所於98年間收寄第012798號掛號號碼郵
    件共2 件，其中1 件應受送達人遷移不明，於98年4 月17日
    退回高雄市政府交通警察大隊，另件則因該局分別於98年12
    月4 日及7 日兩次投遞未獲應受送達人，而於98年12月8日
    辦理寄存送達，經詢該局下轄廣澤郵局，應受送達人業於98
    年12月9 日順利領取，業經中華郵政股份有限公司高雄郵局
    郵務科於99年5 月20日以郵特字第0990000028號函檢附該局
    特投股普掛段區段投遞簽收清單及98年12月9 日領取同號行
    政文書掛號郵件應受送達人簽章資料說明在卷，本院審查該
    98年12月9 日領取同號行政文書掛號郵件應受送達人簽章資
    料上所留之資料，該受送達人之身分證統一編號與簽名（經
    署名為「林秀珍本人」，身分證統一編號為Ｚ000000000號）
    ，均與受處分人之身分證統一編號與姓名不同，各有受處分
    人與該受送達人之個人基本資料查詢結果在卷可考，應認98
    年12月9 日另經案外人林秀珍領取之同號掛號郵件，與本件
    受處分人應領取之舉發通知書非同一郵件，本件受處分人應
    領取之舉發通知書經高雄第四郵政代辦所退回原舉發機關後
    ，即未經原舉發機關另行送達，已堪認定。
  (二)又本件異議人雖曾設籍於該「高雄市前鎮區○○○街170 巷
    22號」住址，惟早於97年11月17日，即將住所遷移至「高雄
    縣鳳山市○○○街87號」，且個人註記欄經記明為「現住人
    口」，此有異議人之全戶戶籍資料、遷徙紀錄資料各1 份在
    卷可按，顯見本件附表所示違規案件之原舉發通知單於98年
    4 月14日寄送時，並未送達至異議人變更後之戶籍地址，參
    以異議人於陳報本件聯絡方式時，亦填載「高雄縣鳳山市○
    ○○街87號」為現住地址，其所留（07）0000000 號聯絡電
    話，經本院去電查詢，確實由本人接聽，並表明其自92年間
    即居住於該址等語，有異議人提出於本院之聲明異議狀及本
    院99年7 月20日電話紀錄在卷可參，可知異議人於原舉發通
    知單寄送之5 月前，即已遷移戶籍，異議人陳稱其於舉發通
    知單送達時未居住在原戶籍地一情，應屬可信，是難認上開
    原戶籍地係異議人實際居住地。從而，本件原舉發單位未將
    舉發通知單均送達至異議人之住、居所地，又該舉發通知單
    寄發後，經以遷移不明退回，即不能認為原舉發通知單已經
    合法送達於異議人，至為明確。
  (三)依前揭說明，原處分機關應於舉發通知單合法送達，而當事
    人無正當理由未到案時，始得依上開違反道路交通管理事件
    統一裁罰基準及處理細則44條規定，於逾越原舉發通知單所
    定應到案期限60日之3 個月內，對行為人逕行裁決，而本件
    違規案件之舉發通知單從未合法送達於異議人，原處分機關
    未予詳查，竟仍逕行依違反道路交通管理事件統一裁罰基準
    及處理細則及附件裁罰基準表予以裁罰，使異議人未接獲舉
    發通知單、採證照片即遭受裁罰，因而無從知悉其被舉發違
    規之內容，異議人即喪失得於應到案期限內到案就被舉發事
    實陳述意見，或以最低額繳清罰鍰結案之利益，其裁決處分
    自於法不合，且影響人民權利至鉅。從而，本件異議人之異
    議為有理由，應由本院將原處分撤銷，由原舉發機關及原處
    分機關考量具體違規事實狀況、道路交通管理處罰條例第90
    條、違反道路交通管理事件統一裁罰基準及處理細則第11條
    之規定等情狀，另為適法之處置。
六、據上論斷，依道路交通管理處罰條例第87條第2 項，道路交
    通案件處理辦法第20條前段，裁定如主文。
中    華    民    國    99    年    7     月    29    日
                  交通法庭  法  官  張凱鑫
上正本證明與原本無誤。
如不服本裁定，應於收受送達後5日內向本院提起抗告。
中    華    民    國    99    年    7     月    29    日
                            書記官  董明惠

司法院資訊處製作；財團法人民間司法改革基金會備份。
